# 反向收购的会计处理，请老师指教，谢谢！

提问人：于呈 时间：2016-03-21 22:18:40
A公司将其子公司B（账面长期投资 400 万元）注入上市公司C，注入时点B公司账面净资产 1000 万元、评估值 1500 万元），A公司成为C公司控股股东，B成为C公司子公司。对于上市公司B构成反向收购，会计上视同B公司收购C公司，C公司合并报表确认商誉 100 万元。A公司母公司视同具有商誉实质非货币性交易，增加对C公司长期投资，减少对B公司投资，差额确认投资收益 1100 （1500-400 ），A公司合并报表确认投资收益 500 万元（1500-1000），对于A公司合并报表是否需要将投资收益 500 万元-C公司确认的商誉100 ，差额 400 万元确认资本公积。 老师，正确的应该如何做？

回答人：chenyiwei
A的合并报表层面，实际上是以放弃B的部分非控制权益为对价，取得对C原有的资产和业务的控制权，形成非同一控制下的合并。
可参考《瑞华研究 2010 ～ 2014 汇编》中的以下案例：
问题3-2-60（以子公司控股股权对被购买方增资实现对被购买方非同一控制下合并的处理） 问题： 以子公司控股股权对被购买方增资，实现对被购买方非同一控制下合并，应如何进行会计处理？ 背景： 母公司A，原持有子公司B的80%股权，投资成本 8000 万元（B公司注册资本为 10000 万元），B公司的净资产在母公司A的合并报表层面的价值（如A原先系以非同一控制下合并方式取得B的控制权，则为以原购买日公允价值为基础持续计算的金额；其他情况为B公司自身的账面价值）为 12500 万元，该B公司80%股权的整体公允价值为 20000 万元（按比例推算，B公司的整体公允价值为20000÷80%=25000万元）。 另有非关联公司C，可辨认净资产公允价值为 11000 万元，整体公允价值（包含商誉因素在内）为 12000 万元。A公司和B公司原先与C无关联方关系，A公司原先并不持有C的股份。 现A公司以其所持有的B公司80%股权作价 20000 万元，对C公司增资。由于C公司原先的整体公允价值为 12000 万元，而B公司80%股权的公允价值为 20000 万元，因此增资后A公司持有C公司的62.5%股权（=20000/(12000+20000)×100%），A公司由此可以对C公司实施控制，构成一项非同一控制下企业合并。重组完成后，B公司成为C公司的子公司，C公司持有B公司的80%股权。 解答： 本案例实质上是A公司以放弃其在子公司B中的部分权益为代价（原先享有权益的比例为80%，现在享有权益的比例变为62.5%×80%=50%，减少了30%），换取了C公司（重组前原有部分）62.5%的权益。C公司62.5%权益的公允价值为：
12000×62.5%=7500万元；所放弃的B公司30%权益的公允价值为：25000×30%=7500万元，两者相等，说明该交易是公允的等价交换交易。相关的会计处理和合并报表层面抵销方法具体说明如下： 1 、 A公司个别报表层面 在本案例中，A公司取得C公司的控制权，构成了一项非同一控制下的企业合并。根据《企业会计准则第 2 号——长期股权投资（ 2014 年修订）》第五条第（二）项规定：“非同一控制下的企业合并，购买方在购买日应当按照《企业会计准则第 20 号——企业合并》确定的合并成本作为长期股权投资的初始投资成本”，而《企业会计准则第 20 号——企业合并》第十一条第（一）项规定：“一次交换交易实现的企业合并，合并成本为购买方在购买日为取得对被购买方的控制权而付出的资产、发生或承担的负债以及发行的权益性证券的公允价值。” 如前面的计算，本案例中A公司放弃的对价的公允价值为 7500 万元，所放弃的B公司30%权益对应的长期股权投资账面价值（成本法下）为：
8000×30%÷80%＝ 3000 万元，所以个别报表层面应确认的投资收益为：7500-3000=4500万元。对于仍然通过C公司间接享有的B公司50%权益对应的投资成本 5000 万元不作调整，但从“长期股权投资——B”转入“长期股权投资——C”。即A公司个别报表层面会计分录为： 借：长期股权投资——C 12500（＝交换部分的公允价值 7500 万元＋仍享有权益部分的原帐面价值 5000 万元）
贷：长期股权投资——B 8000（全部转销） 投资收益 4500 1、 A公司合并报表层面 A公司
的合并报表层面，应看作两项交易：一是通过非同一控制下企业合并取得了C公司原有部分的62.5%的控股权益（同时产生37.5%的少数股权）；另一方面，对B公司所享有的权益比例由80%下降到50%，下降了30%，但仍保持控制权，视同在不丧失控制权的前提下，部分处置子公司股权。 （ 1 ）通过非同一控制下企业合并交易取得的C公司可辨认净资产公允价值为 11000 万元，C公司的整体公允价值为 12000 万元，所以应确认的合并商誉=（ 12000 － 11000 ）×62.5%=625万元。（对应少数股权的商誉不确认），少数股东权益价值＝11000×37.5%=4125万元。 （ 2 ）在不丧失控制权的前提下部分处置子公司股权的交易，根据《企业会计准则第 33 号——合并财务报表（ 2014 年修订）》第四十九条规定：“母公司在不丧失控制权的情况下部分处置对子公司的长期股权投资，在合并财务报表中，处置价款与处置长期股权投资相对应享有子公司自购买日或合并日开始持续计算的净资产份额之间的差额，应当调整资本公积（资本溢价或股本溢价），资本公积不足冲减的，调整留存收益。” 本案例中，处置B公司30%股权的对价为 7500 万元，该30%股权对应的B公司可辨认净资产在A公司合并报表层面的价值金额＝12500×30%＝ 3750 万元（将构成少数股东权益），故在合并报表层面应调整资本公积的金额＝ 7500 －3750=3750万元。再加上B公司在重组前原有的20%少数股权，B公司的可辨认净资产中归属少数股东的份额为50%，即12500×（30%＋20%）＝ 6250 万元。 上述（ 1 ）（ 2 ）两步骤中确认的少数股东权益合计＝ 4125 ＋6250 ＝ 10375 万元。其中原有金额为 2500 万元（=12500×20%），新增部分为 7875 万元。 综上，上述重组交易对A公司合并报表层面的影响如下：（此处系假设A公司合并报表主体是一个单独的账务核算主体，所编制的账务处理分录。实务中应在各公司个别报表的基础上，通过编制抵销分录实现这一效果） 借：C公司可辨认净资产 11000 商誉 625
贷：资本公积 3750 少数股东权益 7875 验算：合并报表层面的少数股东
权益 10375 ＝C公司原有部分的可辨认净资产的37.5%＋B公司可辨认净资产的50%＝11000×37.5%＋12500×50%＝ 4125 ＋ 6250 ＝10375 万元。 在合并报表层面，由于B公司的各项可辨认资产、负债和商誉在交易前后一直保留在A公司的合并报表范围内，并未被处置到合并范围之外，因此B公司的各项可辨认资产、负债和商誉在合并报表层面的计量保持不变，并不按照公允价值对其重新进行计量；C公司的各项资产、负债和商誉应以购买日公允价值为基础持续计算的金额计量。

提问人：2009masq 时间：2019-03-10 22:31:17
您回复的案例，我认为C公司在编制合并报表时应当按反向收购的原则进行处理，C公司编制的合并报表就需要确认商誉 625 万元。陈老师我考虑的正确吗？

回答人：chenyiwei
C是反向购买。但A的合并报表层面就是一般的非同一控制下合并。

提问人：2009masq 时间：2019-03-11 21:56:54
陈老师，C公司在编制合并报表时应当按反向收购的原则进行处理，那陈老师合并报表层面公司B对C公司投资成本是多少？这个不明白。

回答人：chenyiwei
C的合并报表既然是反向购买处理，那就不用考虑B对C的法律上投资成本，没有实际意义。